臺灣苗栗地方法院民事簡易判決　　　　 95年度苗簡字第646號
原　　　告　丙○○○○○○○○.
訴訟代理人　己○○
　　　　　　甲○○
被　　　告　庚○○
上列當事人間請求給付居間報酬事件，原告聲請對被告發支付命
令，被告於法定期間內提出異議，視為起訴，本院於民國96年 1
月2 日言詞辯論終結，判決如下：
    主  文
原告之訴駁回。
訴訟費用由原告負擔。
    事實及理由
一、原告起訴主張：
  (一)被告於民國95年2 月10日以每坪新臺幣（下同）40,000元之
    價格，委託原告銷售其所有坐落苗栗縣苗栗市○○段615 地
    號土地及其上2698建號房屋（下稱委託標的、系爭房地），
    約定委託銷售期間至95年4 月10日止，賣方即被告應按成交
    總價4%給付原告報酬，並約定倘被告於委託期間屆滿後6 個
    月內，將上開委託標的出售或移轉登記予原告曾經仲介之客
    戶本人或其配偶、二親等內親屬者，不得拒絕給付服務報酬
    。嗣原告於上開委託銷售期間，介紹訴外人戊○○、連桂瑩
    夫婦至前揭委託標的看屋，戊○○並以底價8,000,000 元委
    託原告斡旋議價，惟未達成買賣交易。詎被告為圖脫免給付
    仲介報酬，竟於委託銷售期間屆滿後6 個月內之95年4 月29
    日，以8,520,000 元之價格將上開委託標的出售予戊○○之
    兄弟丁○○，並辦理所有權移轉登記於戊○○之妻連桂瑩名
    下。其後真正之買主戊○○自知理虧，主動託人與原告協調
    ，並於95年8 月21日給付仲介報酬80,000元予原告。惟原告
    多次請求被告依所簽訂之委託銷售契約書第5 條第1 款及第
    10條第5 款約定，按成交總價4%給付仲介報酬340,800 元，
    被告均拒不給付。爰依給付居間報酬之法律關係，請求被告
    給付上開金額及法定遲延利息。
  (二)並聲明：被告應給付原告340,800 元，及自支付命令送達翌
    日起至清償日止，按週年利率5%計算之利息。
二、被告則以下列各詞置辯：
  (一)被告所有系爭房地係透過訴外人乙○○之介紹，以8,520,00
    0 元出售予丁○○，並非戊○○，足見本件買賣並非原告所
    仲介。
  (二)被告委託原告銷售之期間已於95年4 月10日屆滿，原告豈能
    再以但書約定阻卻委託期間之屆至。
  (三)原告並未列出所有帶看客戶之本人、配偶及二親等親屬之詳
    細姓名供被告參考，被告僅知前來看屋者為傅先生，並不知
    其全名，如何能查證其配偶及二親等親屬之姓名；至於買賣
    成立後，買方將房地登記於何人名下，被告本無權過問。
  (四)實則，被告委託原告以每坪40,000元之價格銷售，總價款為
    8,860,000 元，幾經協議，最後被告同意以8,500,000 元賣
    清價，即不再支付任何仲介費及其他費用之意，就此原告亦
    同意，上開協議已屬委託銷售契約之一部，是原告再向被告
    請求給付仲介報酬，實屬無據。
  (五)並聲明：原告之訴駁回。
三、查被告於95年2 月10日以每坪40,000元之價格，委託原告銷
    售其所有系爭房地，約定委託銷售期間至95年4 月10日止，
    嗣委託銷售價格降為8,500,000 元；原告於上開委託銷售期
    間，介紹戊○○、連桂瑩夫婦至前揭委託標的看屋，戊○○
    並以總價8,000,000 元委託原告斡旋議價，惟未達成買賣交
    易；其後於95年4 月29日，被告以8,520,000 元之價格將上
    開委託標的出售予丁○○，並辦理所有權移轉登記於戊○○
    之妻連桂瑩名下；戊○○並於95年8 月21日給付80,000元予
    原告等事實，為兩造所不爭，並有原告提出之委託銷售契約
    書、不動產買賣斡旋/ 承諾契約書、土地、建物登記謄本、
    戊○○交付予原告之面額80,000元支票1 紙，及被告提出之
    不動產買賣契約書在卷可憑（附在支付命令卷、卷第54頁）
    ，自堪信為真實。
四、惟原告主張被告係在委託銷售期間屆滿後6 個月內，將委託
    標的出售予原告曾經仲介之客戶戊○○之兄弟丁○○，並將
    委託標的移轉登記予戊○○之配偶連桂瑩，依委託銷售契約
    書第10條第5 款及第5 條第1 款約定，被告應按成交總價4%
    給付原告仲介報酬340,800 元一節，則為被告所否認，並以
    前揭情詞置辯。經查：
  (一)兩造簽訂之委託銷售契約書第10條第5 款及第5 條第1 款固
    約定：「委託期間屆滿或契約終止後六個月內，甲方（即被
    告）將委託標的出售或移轉登記予乙方（即原告）曾經仲介
    之客戶，本人或其配偶、或其二等親內親屬者，甲方不得拒
    絕服務報酬之給付義務」，「買賣成交者，乙方得向買賣雙
    方收取成交總價款百分之六服務報酬。其中甲方（賣方）同
    意給付乙方成交總價款百分之四之服務報酬，並應於買賣雙
    方簽訂不動產賣賣契約書時一次付清」，惟按，上開條款之
    文義若解釋為：委託期間屆滿或契約終止後6 個月內，被告
    將委託標的出售或移轉登記予原告曾經仲介之客戶本人、配
    偶或二親等內親屬者，不問成交過程及價格如何，被告均應
    支付成交總價款4%之服務報酬，對被告未免過苛，且與消費
    者保護法第11條第2 項所定，定型化契約條款如有疑義時，
    應為有利於消費者之解釋相悖。況探究上開條款之真意，旨
    在避免賣方為脫免服務報酬之給付，故意不於委託期間達成
    買賣交易，遲至委託期間屆滿或契約終止後，始與原告曾經
    仲介之客戶成立同一內容之買賣，故約定賣方仍應負給付服
    務報酬之義務。準此，倘被告於委託期間屆滿或契約終止後
    ，與原告曾經仲介之客戶成立非同一內容之買賣，自無上開
    約定之適用。另參諸委託銷售契約書第10條係關於「違約罰
    則」之約定，具有懲罰之意味，亦即賣方須有故意逃避給付
    服務報酬之惡意，始足當之，倘賣方並無此惡意，應亦無適
    用之餘地。
  (二)查被告係以每坪單價40,000元之價格委託原告出售前述標的
    ，而上開土地面積為733 平方公尺，是被告之委託銷售價格
    為8,869,300 元（733x0.3025x40,000=8,869,300）， 惟嗣
    被告同意以總價8,500,000 元出售之情，為兩造所不爭。參
    以戊○○係以8,000,000 元之價格委託原告斡旋議價，雙方
    間尚有500,000 元之價差，因買賣價金未能合致，買賣未成
    立。而審諸丁○○委託乙○○與被告接洽結果，被告係以8,
    520,000 元之價格將系爭房地出售予丁○○，與戊○○所出
    之斡旋價格即願出之買價，尚有520,000 元之差距，堪認由
    乙○○磋商訂立之買賣契約，與原告所媒介者，顯非同一內
    容之契約。
  (三)次按，丁○○固係因戊○○之告知，始知被告之系爭房地欲
    出售，而委託乙○○代為與被告接洽買賣事宜，為戊○○及
    丁○○所是認（見卷第44、45頁），惟查：於丁○○與被告
    接洽買賣過程中，戊○○未曾出現之情，業據證人戊○○、
    丁○○及乙○○於本院隔離訊問下證述一致在卷（見卷第44
    、45、47頁），應可採信。而戊○○前於原告帶看系爭房地
    時，與被告相互自我介紹，亦僅表明自己為「傅先生」，並
    未告知全名，亦據被告陳明在卷，此核與常情並無違背，是
    被告實無從據以判斷買方丁○○即係曾來看屋之「傅先生」
    之兄弟。此外原告復未舉證證明被告係明知丁○○為戊○○
    之兄弟，仍予出售系爭房地。是以被告並非明知丁○○係戊○○之兄弟，為規避仲介報酬之給付，而故意不與戊○○達
    成買賣，卻私下與丁○○達成買賣，洵堪認定。從而，被告
    既無故意規避給付仲介報酬之惡意，揆諸前揭說明，原告依
    上開委託銷售契約書之約定，請求被告給付仲介報酬，自屬
    無據。
  (四)戊○○因原告之媒介知悉系爭房地欲出售之訊息，竟私下委
    由自己之兄弟丁○○出面向被告購買系爭房地一節，縱認戊○○及丁○○之目的係在逃避仲介報酬之給付，其行為可議
    ，惟既無證據足認被告同係為逃避仲介報酬之給付，故意不
    與戊○○達成買賣交易，而私下與戊○○之兄弟丁○○達成
    買賣，則被告無故意規避給付仲介報酬之惡意，至堪認定。
    至於戊○○雖於被告與丁○○之買賣成立後，支付原告80,0
    00元，惟查，此乃戊○○與原告間就本件仲介糾紛所為之和
    解結果，尚難因此即認被告有故意規避給付仲介報酬之惡意
    ，併此敘明。
五、綜上所述，被告雖於委託銷售期間屆滿後6 個月內，將系爭
    房地出售予原告曾經仲介之客戶戊○○之兄弟丁○○，然查
    被告既非與丁○○訂立原告所仲介同一內容之買賣契約，被
    告復無規避給付仲介報酬之惡意。從而，原告依委託銷售契
    約書第10條第5 款及第5 條第1 款之約定，請求被告給付按
    成交總價8,520,000 元之4%計算之居間報酬340,800 元，即
    無理由，應予駁回。
六、本件事證已臻明確，兩造其餘攻擊防禦方法及舉證，核與判
    決結果無影響，爰不予一一論述，附此敘明。
七、訴訟費用負擔之依據：民事訴訟法第78條。
中　　華　　民　　國　　96　　年　　1 　　月　　16　　日
                    苗栗簡易庭法  官  黃佩韻
以上正本係照原本作成。
如不服本判決，應於判決送達後20日內向本院提出上訴狀（須附
繕本）。
                              書記官　蔡健忠
中　　華　　民　　國　　96　　年　　1 　　月　　16　　日
